【裁判字號】    98,抗,158
【裁判日期】    980811
【裁判案由】    聲明異議
【裁判全文】
臺灣高等法院臺南分院民事裁定  98年度抗字第158號
抗 告 人  甲○○
上列抗告人因買受債權人合作金庫商業銀行股份有限公司與債務
人莊嘉芳間清償債務強制執行事件所拍賣之不動產，對於中華民
國98年6月18日臺灣嘉義地方法院所為98年度事聲字第21號裁定
，提起抗告，本院裁定如下：
    主  文
抗告駁回。
抗告訴訟費用由抗告人負擔。
    理  由
一、抗告人在原審法院提出異議意旨略以：異議人拍定之坐落嘉
    義縣中埔鄉○○○段17之1地號土地（下稱系爭土地）現場
    狀況，與執行卷內鑑價公司提供的照片、不動產現況分析表
    不符，其土地形狀及地勢完全偏離，土地上有險惡設施。本
    件查封不動產時，地政人員已指界錯誤，因而造成鑑價公司
    評估錯誤，構成買賣不實，為維護買受人應有權利，請求撤
    銷拍定，歸還價金等語，並提出勘估標的物現況照片、不動
    產現況分析表、標的現況照片等為證。
二、原審裁定意旨略以：抗告人於98年2月25日以總價新臺幣（
    下同）585,200元向臺灣嘉義地方法院民事執行處拍定系爭
    土地及作物，臺灣嘉義地方法院民事執行處亦於同年2月27
    日核發系爭土地之權利移轉證書予抗告人受領等情，有強制
    執行投標書、不動產權利移轉證書函稿及拍定人繳足價金聲
    請發給權利移轉證書單據等附於上開執行案卷可稽，揆諸前
    揭說明，上開不動產之執行程序已因核發權利移轉證書而告
    終結，抗告人自不得以拍賣有上開瑕疵為由，聲請撤銷拍定
    程序，原裁定駁回抗告人之異議，核無違誤。
三、抗告意旨略以：抗告人曾詢問地政事務所，得知必須取得所
    有權才可申請指界或鑑價，而系爭土地之指界或鑑價不符合
    規定。抗告人因受法院拍賣公告內容及合作金庫商業銀行股
    份有限公司北新營分行人員所傳之照片所誤導，進而投標。
    另98年6月5日開調查庭時，鑑價公司亦承認其僅攜帶地籍圖
    自行拍攝鑑價，而無銀行或地政人員之導往，其所鑑價之土
    地係嘉義縣中埔鄉○○○段18地號。爰請鈞院至現場查證，
    本人所標得之地應為法院拍賣公告所示之地目，而非河堤斜
    坡地，且兩地市值懸殊太大，抗告人無法接受。為此，爰提
    起本件抗告，請求廢棄原裁定云云。
四、按當事人或利害關係人，對於執行法院強制執行之命令，或
    對於執行法官、書記官、執達員實施強制執行之方法，強制
    執行時應遵守之程序，或其他侵害利益之情事，得於強制執
    行程序終結前，為聲請或聲明異議。強制執行法第12條第1
    項定有明文。又執行法院於發現有當事人或利害關係人得據
    為聲請或聲明異議之事由存在，法律既無明文限制執行法院
    不得依職權逕將原處分或程序撤銷或更正之，解釋上固不能
    謂執行法院無此權限，但依強制執行法第12條第1項規定之
    同一法理，執行法院仍應於強制執行程序終結前為之；強制
    執行程序一經終結，即不許執行法院撤銷或更正原處分或程
    序。（最高法院80年度台抗字第356號判例意旨可資參照）
    。而針對特定標的物之執行程序有聲請或聲明異議，是以該
    標的物之拍賣程序終結，其執行程序即告終結，在不動產情
    形，即以買受人領得執行法院發給之權利移轉證書取得所有
    權時，拍賣程序即終結，執行程序縱有瑕疵，當事人或利害
    關係人，均不得再聲請或聲明異議，執行法院亦無權撤銷已
    終結之執行程序，再行拍賣（司法院院字第2776號解釋意旨
    可資參照）。
五、經查：本件臺灣嘉義地方法院於98年1月20日下午3時，公開
    拍賣債務人即莊嘉芳所有坐落嘉義縣中埔鄉○○○段17之1
    地號土地，已當場宣示由抗告人得標拍定，有強制執行投標
    書、不動產拍賣筆錄、不動產權利移轉證書在卷可稽，是該
    拍賣程序業已終結甚明，縱拍定物指界及鑑價時發生錯誤，
    因而使拍定物具有物之瑕疵，惟抗告人既未於執行程序終結
    前據此聲明異議而延至終結後始行提出，依上說明，即難謂
    當。原審因將97年度執字第23307號所為不利於抗告人之裁
    定，予以維持，洵無違誤，抗告意旨指摘原裁定不當，求於
    廢棄，為無理由，應予駁回。至抗告人如受有損害，應依何
    法律關係如何請求賠償，則非本抗告程序所得救濟，併予敘
    明。
六、據上論結，本件抗告為無理由，依強制執行法第30條之1、
    民事訴訟法第495條之1第1項、第449條第1項、第95條、第
    78條，裁定如主文。
中    華    民    國    98    年    8     月    11    日
                  民事第四庭    審判長法  官  王惠一
                                      法  官  王浦傑
                                      法  官  蘇重信
上為正本係照原本作成。
不得再抗告。
中    華    民    國    98    年    8     月    11    日
                                      書記官  陳嘉琍


司法院資訊處製作；財團法人民間司法改革基金會備份。
